臺灣屏東地方法院民事判決　　　　　　　 94年度訴字第152號
原　　　告　詠統實業股份有限公司
法定代理人　乙○○
訴訟代理人　孔福平律師
被　　　告　根頂重機股份有限公司
法定代理人　丙○○
被　　　告　唐鼎實業有限公司
　　　　　　　　　　　　樓
法定代理人　甲○○
上列當事人間確認拍賣無效等事件，本院於民國94年12月19日言
詞辯論終結，判決如下：
    主  文
原告之訴駁回。
訴訟費用由原告負擔。
    事實及理由
一、按錯誤查封第三人財產而為拍賣之情況下，其拍賣為無效，
    拍定人除有善意取得之情形外，無法取得所有權，第三人仍
    可於拍賣程序終結後，提起確認所有權或回復所有權訴訟；
    又確認訴訟之訴之利益，僅須當事人法律關係之存在與否不
    明確，致其在私法上地位有受侵害之危險，而此危險得以確
    認判決除去者，即可提起，最高法院32年上字第2941號、62
    年台再字第100 號及52年台上字第1922號判例意旨均可參照
    。本件原告主張本院強制執行事件中，所查封拍賣坐落屏東
    縣枋寮鄉○○段205 、206 地號土地上，如附表所示編號一
    、二號之一樓磚造、及鋼骨鐵架地上物（下稱系爭地上物）
    為其所有，經本院誤為查封拍賣等語，倘為屬實，則因該部
    分地上物之拍賣無效，原告仍得於執行程序終結後請求回復
    所有權，故其仍有提起本件確認訴訟之利益甚明，合先敘明
    。
二、原告主張：本院民國93年度執字第16216 號，債權人中國農
    民銀行股份有限公司請求對債務人即被告唐鼎實業有限公司
    （下稱唐鼎公司）強制執行事件中，所查封拍賣坐落屏東縣
    枋寮鄉○○段205 、206 地號土地上，如附表所示編號一、
    二號之一樓磚造、及鋼骨鐵架地上物（下稱系爭地上物），
    係伊於83年間向地主唐鼎公司承租基地後出資興建，乃屬伊
    所有，然卻已於94年1 月27日由被告根頂重機股份有限公司
    （下稱根頂公司）拍賣取得，並經本院點交完畢，致伊之所
    有權受有侵害，爰依法提起本訴，並聲明求為判決： (一)
    確認被告唐鼎公司與被告根頂公司間於94年1 月27日就本院
    民國93年度執字第16 216號強制執行事件，如附表所示坐落
    屏東縣枋寮鄉○○段205 、206 地號土地上之一樓磚造、及
    鋼骨鐵架系爭地上物買賣關係不存在。 (二)被 告根頂公司
    應將第一項之地上物返還原告。
三、被告根頂公司則以：伊係經由法院強制執行程序拍賣取得原
    為被告唐鼎公司所有之系爭地上物所有權，原告訴請其返還
    系爭地上物並無理由。況原告迄今均未能證明系爭建物為其
    出資建造，其請求並無理由等語抗辯，聲明：原告之訴駁回
    ，訴訟費用由原告負擔。
    被告唐鼎公司則以：系爭地上物確為原告向伊承租土地後興
    建，為原告所有，因未收到執行法院之通知無從聲明異議等
    語。
四、本件原告主張債權人中國農民銀行股份有限公司因對債務人
    即被告唐鼎公司有借款債權，聲請本院以93年度執字第1621
    6 號強制執行，拍賣坐落屏東縣枋寮鄉○○段205 、206 地
    號土地上，如附表所示編號一、二號之系爭地上物而由被告
    根頂公司拍定取得所有權，並經本院點交系爭地上物與被告
    根頂公司等情，業據其提出本院民事執行處函文為證，且為
    被告所不爭執，並經本院依職權調取本院93年度執字第1621
    6 號執行卷宗核閱屬實，此部分堪信為真實。惟原告另主張
    系爭地上物為其出資建造乙節，則為被告所否認，並以前詞
    置辯，則兩造之爭點經整理後為：
  系爭地上物是否為原告出資建築而取得所有？
  原告於租賃契約到期後對於系爭建物可否再行主張所有權？
五、系爭地上物是否為原告所出資建築？
    按確認不動產歸屬之訴，應由原告提出確實證據證明所有權
    歸屬於己，若原告不能為確切之證明，且依法院調查復不能
    得相當之憑信者，即難令其獲勝訴之判決，最高法院19年上
    字第1039號判例意旨可供參照。本件原告主張系爭地上物為
    其承租土地後出資興建為其所有，固據提出土地租賃契約、
    工廠登記證、資產負債表、本票支付明細表、收據、及本票
    等為證，並聲請本院調閱本院86年訴字第61號卷宗，惟查：
(一)依原告提出之土地租賃契約書第3 條之規定，租金每3 年份
    為162 萬元，並於立約完成時應先付前3 年租金162 萬元，
    雙方立約時係於83年3 月6 日，因此原告應於當日交付162
    萬元予唐鼎公司，以一般正常經營之法人對於支出、收入皆
    屬於公司帳目故應列帳管理，然經本院依原告聲請調閱本院
    86年訴字第61號卷宗，依卷內所附原告及被告唐鼎公司營利
    事業所得稅之資料，唐鼎公司於83年1 月1 日至同年4 月30
    日之營利事業所得稅結算申報中非營利收益第39項租賃收入
    欄內並無任何租金收入之記載；且原告向唐鼎公司承租土地
    之租金折合每月應為四萬五千元（0000000 ×1/36＝45000
    ）而原告於83年12月1 日至83年12月30日之營利事業所得稅
    結算申報書中營利淨值第11項租金支出欄內其支出僅一萬元
    ，與前述原告主張每月租金45,000元顯然有異，又關於支付
    第2 期租金之證明原告先係主張交付86年至89年之租金予唐
    鼎公司時由公司開立之收據以為給付租金之證明（本院卷第
    50、58頁），然嗣又就同一時期之租金（即86年至89 年）
    原告另行提出之本票一紙附卷可稽（本院卷第51頁），原告
    前後所述矛盾，復經本院依職權向財政部台灣省南區國稅局
    屏東縣分局調閱原告86年營利事業所得稅之資料，查明原告
    公司並未辦理任何結算申報，有該局94年11月9 日南區國稅
    屏縣一字第0940041502號函附卷可參（本院卷第128 頁），
    從而原告就租賃契約中承租人之重要義務即租金給付部分除
    與其自行製作之支付明細或收據、本票相符外，並無其他證
    據可資證明，且與稅籍資料並未相符，亦與公司正常財務管
    理常情相違，綜上，自不得單憑一紙土地租賃契約書即遽論
    原告與唐鼎公司於83年3 月6 日起就坐落屏東縣枋寮鄉○○
    段第205 地號土地確實有租賃關係存在。則系爭地上物是否
    為原告承租土地後所建尚非無疑。
(二)另原告主張系爭建物皆伊出資云云，依本院86年訴字第61號
    卷內資料以觀，原告所提出之單據為費用支出暨發票及收據
    ，經細查該發票所載內容，其記載工程之地點或與系爭地上
    物地點未符，或雖記載買受人為本件原告，但經發票公司負
    責人證述不清楚原告是否為買受人，顯見雖該等發票以原告
    公司名義為買受人，但亦無法直接證明為原告所出資及該等
    建材是否用來建造坐落於第205 地號上之系爭地上物；至原
    告提出之資產負債表等證據資料，均為原告公司自行製作之
    私文書，故無法遽論上開建物均為原告所有，故原告此部分
    主張亦不足採。綜上，原告所所提出之證據尚無法證明系爭
    地上物為原告所有。
六、末查依原告提出之土地租賃契約書第6 條、第11條均約定承
    租人應於租期屆滿後遷並將租賃物以原狀交還出租人承租人
    ，不得要求出租人補償，另依第2 條系爭租約期限至89年3
    月5 日即已到期，依約到期後原告對於系爭地上物應予拆除
    返還出租人即唐鼎公司，從而原告自租賃期滿後即不可再行
    主張系爭地上物之所有權；雖原告另主張租賃關係繼續存在
    ，然關於原告與被告唐鼎公司繼續租約部分，原告無法提出
    書面合約以資證明，經本院訊問唐鼎公司之法定代理人甲○
    ○，原告公司之前後法定代理人吳正榮、乙○○，3 人就租
    約到期後如何續租，租期多久，契約兩造各由何人進行洽商
    ，或租金有無給付，以何種方式（票據或現金），如何給付
    等租約重要事項所述均不相同（見本院卷第90、111 至112
    、138 頁），足徵原告主張租約繼續存在云云，無足採信。
七、綜上所述，原告並無法舉證證明向被告唐鼎公司承租屏東縣
    枋寮鄉○○段第二○五地號土地並出資建造如聲明第一項所
    示之系爭地上物之事實，故被告抗辯系爭地上物為唐鼎公司
    所有等語堪予採信。退步言之縱令如原告所稱由其出資建造
    系爭地上物云云，然如前述此一地上物亦因租賃契約到期而
    須由原告拆除將土地回復原狀，亦即因租約到期此一地上物
    即失其合法占有之權源，從而，原告訴請確認被告唐鼎公司
    與被告根頂公司間於就本院民國93年度執字第16 216號強制
    執行事件，系爭地上物買賣關係不存在；被告根頂公司應將
    第一項之地上物返還原告之請求為無理由，應予駁回。
八、本件事證已臻明確，兩造其餘攻擊防禦方法，核與判決結果
    不生影響，毋庸一一論述，併此敘明。
九、結論：原告之訴為無理由，依民事訴訟法第78條判決如主文
    。
中　　華　　民　　國　　94　　年　12 　　月　　30 　　日
                  民事第一庭    法　官　羅心芳
正本係照原本作成。
如不服本判決，應於收受送達後二十日內向本院提出上訴書狀，
其未表明上訴理由者，應於提出上訴後二十日內向本院補提理由
書狀（均須按他造當事人之人數附繕本）
                                書記官　林碧珠
中　　華　　民　　國　　94　　年　　12　　月　　30　　日
